【裁判字號】    98,台上,3873
【裁判日期】    980709
【裁判案由】    強盜
【裁判全文】
最高法院刑事判決            九十八年度台上字第三八七三號
上  訴  人  甲○○
            乙○○
共      同
選任辯護人  陳鴻興律師
上  訴  人  丙○○
選任辯護人  謝清福律師
上列上訴人等因強盜案件，不服台灣高等法院中華民國九十八年
四月二十四日第二審更審判決（九十七年度重上更(五)字第一五六
號，起訴案號：台灣新竹地方法院檢察署八十六年度偵字第一０
一五０、一０一七０、一０三０三號），提起上訴，本院判決如
下：
    主  文
上訴駁回。
    理  由
按刑事訴訟法第三百七十七條規定：上訴於第三審法院，非以判
決違背法令為理由，不得為之；是提起第三審上訴，應以原判決
違背法令為理由，係屬法定要件。如果上訴理由書狀並未依據卷
內訴訟資料具體指摘原判決不適用何種法則或如何適用不當，或
所指摘原判決違法情事，顯與法律規定得為第三審上訴理由之違
法情形不相適合時，均應認其上訴為違背法律上之程式，予以駁
回。又證據之取捨與其證明力之判斷，以及事實有無之認定，屬
事實審法院之職權，苟其取捨證據與判斷證據證明力並不違背經
驗法則及論理法則，即不容任意指為違背法令，而執為第三審適
法之上訴理由。原判決綜合全案卷證資料，本於事實審法院之推
理作用，認定上訴人甲○○、乙○○、丙○○有其事實欄所載加
重強盜犯行，因而撤銷第一審關於上訴人等三人強盜部分之科刑
判決，改判仍論其三人以意圖為自己不法之所有，攜帶兇器，結
夥三人以上，以強暴至使不能抗拒而取他人之物罪，量處甲○○
、乙○○各有期徒刑七年四月；量處丙○○有期徒刑七年二月；
併均宣告沒收之相關從刑。已詳敘所憑證據及認定之理由，且對
上訴人等否認犯罪所辯及原審選任辯護人為上訴人等辯護各節，
如何均不足採，詳加說明指駁。所為之論斷，俱有卷存證據資料
可資覆按，要無採證認事違背經驗法則、論理法則或其他違背法
令情形。而有罪之判決書應記載犯罪事實，此所謂應記載之「犯
罪事實」，指符合犯罪構成要件之具體社會事實，如被告犯罪之
時間、地點、手段以及其他該當於犯罪構成要件而足資認定既判
力範圍之具體社會事實；至於構成要件以外之其他適用法律事實
，可無須在「犯罪事實」欄中記載，僅於理由內論述記載亦無不
可。原判決認定上訴人等三人結夥，於其事實欄所載之時、地，
由丙○○在外把風，甲○○、乙○○分別頭戴全罩式安全帽進入
紅村坊服飾店，乙○○持西瓜刀抵住柯杏林頸部，甲○○空手抵
住謝美素，以強暴方式，至使謝美素、柯杏林不能抗拒，強盜謝
美素財物之具體社會事實，已於事實欄記載明確，至於事後在現
場查扣之安全帽一頂，並非強盜罪構成要件之具體社會事實，原
判決於理由欄內敘明如何認定係丙○○所有，且供犯罪所用之依
據及理由，而依法宣告沒收（見原判決第十六頁，理由貳之七說
明），依前開說明難謂原判決有應記載之犯罪事實而未予記載之
欠缺。甲○○、乙○○上訴意旨以「原判決事實欄未記載扣案之
安全帽，係丙○○強盜紅村坊時在外把風所戴用，且係其所有之
事實」，指摘原判決有理由矛盾之違法，尚有誤會。再原判決理
由壹之四已詳敘認上訴人等三人於檢察官訊問時之自白係出於自
由意志所為之任意性陳述，得採為證據之依據及理由，該項論斷
並非無據，核無違背法令情形。甲○○、乙○○上訴意旨徒憑己
見，任意指摘原判決此項認定違背經驗法則，並有理由欠備、理
由矛盾及調查未盡之違法，復就其二人是否知悉被移送地檢署改
由檢察官偵訊，及乙○○在檢察官初次訊問時之自白，是否仍受
警詢脅迫之影響而為陳述，為單純事實之爭辯，均非上訴第三審
之適法理由。另原判決事實欄認定上訴人等強盜謝美素之皮包一
個，內有現金新台幣（下同）五萬元，戒指一個等情；並於理由
貳之二第3.段說明認定之依據，謂丙○○於檢察官偵訊時稱：現
金沒那麼多，戒子被害人說在包包裡，我與七哥各得一萬七千元
，甲○○拿多少不清楚，是他發給我們的等語；乙○○於檢察官
偵訊時稱：事後我與許（玉璽）分到一萬七千元，陳（志維）可
能也是，因他是把皮包倒出來再分的等語；甲○○於檢察官偵訊
時稱：共搶了五萬多元、三人平分等語。其三人就所得財物金額
所供大致相符，應可採信。證人謝美素雖於原審法院第一次更審
時證稱：（問：你當時損失多少財物？）大約一、二十萬元，因
為裡面還有一個鑽戒，他們是整個皮包都拿走等語。惟鑽戒之價
值難以估計，基於罪疑唯輕原則，認定上訴人等強盜謝美素之財
物價值約為五萬元云云。依其說明全意旨以觀，顯係認定強盜所
得之財物價值約五萬元（含戒指一個），雖漏列含戒指一個，因
該項瑕疵與判決本旨無影響，不得執為上訴第三審之合法理由。
又原判決理由壹之四復分段詳述審酌本件於原審法院第三次更審
時，經勘驗檢察官對上訴人等三人之初次訊問錄音帶結果，均有
全程錄音，且以問答方式逐一訊答，檢察官訊問態度語氣平和，
精神狀態正常及上訴人等陳述之內容、語氣等情狀，認上訴人等
在檢察官初次訊問時，並無受壓抑情形，所為之供述係出於自由
意志，其三人在檢察官偵查中之自白均係出於任意性，得採為證
據之心證理由；該部分論斷，亦無違背法令情形。甲○○、乙○
○上訴意旨空言以初次偵訊筆錄係警方事先編製好之劇本，強令
彼等於檢察官初次偵訊時必須依警方編製之劇本陳述，否則將不
斷借提刑求云云，任意指摘原審憑勘驗結果推論其二人於偵查受
訊時精神狀態正常，並無受壓抑之判斷，純屬以想像臆測之詞，
憑空率斷，毫無證據能力可言，有調查未盡及判決不適用法則或
適用不當之違法；丙○○上訴意旨指摘原判決對此項證據能力之
判斷，有與卷內資料不符之矛盾云云；均難認係具體指摘之合法
上訴第三審理由。而原判決依憑上訴人等三人於檢察官偵訊時之
自白，及證人即被害人謝美素、柯杏林之指證，並扣案之西瓜刀
及刀套等證據調查之結果，為綜合之判斷，認上訴人等三人之自
白與事實相符，有強盜紅村坊服飾店財物之犯行，已敘明其對相
關證據之取捨依據及心證理由，非僅以謝美素、柯杏林之指認，
為上訴人等自白之補強證明，其採證、論斷尚無違背法令情形。
丙○○上訴意旨指摘原判決僅以謝美素等二人之指認為上訴人等
自白之補強證明，未盡調查職責；甲○○、乙○○上訴意旨任意
指摘原判決違背刑事訴訟法第一百五十六條第二項「被告或共犯
之自白，不得作為有罪判決之唯一證據，仍應調查其他必要之證
據，以察其是否與事實相符」之規定，有理由不備、理由矛盾及
判決不適用法則之違誤，同有誤會。再原判決理由貳之七復詳敘
綜合甲○○、乙○○於偵查中之陳述及扣案之西瓜刀、刀套等證
據而為判斷，認扣案西瓜刀一把係甲○○所有，供上訴人等犯罪
所用，而予以宣告沒收之理由，並非無據，核無違背法令情形；
甲○○、乙○○上訴意旨徒憑己見，任指原判決此項認定理由欠
備；丙○○上訴意旨指摘原判決認定扣案西瓜刀係強盜紅村坊服
飾店所用之刀械，與強奪案所用之西瓜刀相同，有未依證據認定
事實之違法云云，均非具體指摘之合法上訴第三審理由。另原判
決對於上訴人等提出所謂不在場證明，如何均不足採，已詳加說
明指駁，乃原審採證認事職權之適法行使，亦無違背法令情形。
甲○○、乙○○上訴意旨任意指摘原判決不適用法則或適用法則
不當，均非適法上訴第三審之理由。又刑法所謂結夥三人以上係
指有共同犯罪之故意，結為一夥共同犯罪而言，原判決主文諭知
上訴人等結夥三人以上之加重強盜罪刑，當然含有共同犯罪之意
思，丙○○上訴意旨指摘原判決理由中說明上訴人等三人共同犯
罪，主文未諭知「共同」犯罪，有主文與理由矛盾之違法，亦有
誤會。上訴人等其他上訴意旨徒憑己見，或就原審採證認事職權
之適法行使，或對原判決已論斷明白之事項，任意指摘違背法令
，並就有無強盜犯行或是否已至被害人不能抗拒程度，究應成立
恐嚇取財或強盜罪，仍為單純事實之爭辯，均與法律規定得為第
三審上訴理由之違法情形不相適合。應認上訴人等之上訴均違背
法律上之程式，併予駁回。
據上論結，應依刑事訴訟法第三百九十五條前段，判決如主文。
中    華    民    國  九十八  年    七    月    九    日
                      最高法院刑事第八庭
                          審判長法官  洪  文  章
                                法官  王  居  財
                                法官  郭  毓  洲
                                法官  黃  梅  月
                                法官  邱  同  印
      本件正本證明與原本無異
                                      書  記  官
中    華    民    國  九十八  年    七    月   十四   日
                                                      Ｖ


司法院資訊處製作；財團法人民間司法改革基金會備份。
